臺灣桃園地方法院交通事件裁定　　　　99年度交聲字第1859號
原處分機關　交通部公路總局新竹區監理所桃園監理站
異　議　人　徐玉潮
上列異議人因違反道路交通管理處罰條例案件，對於交通部公路
總局新竹區監理所桃園監理站民國99年12月20日所為之處分（桃
監裁字第裁52-1CLA03704 號），聲明異議，本院裁定如下：
    主  文
原處分撤銷。
徐玉潮不罰。
    理  由
一、本件異議意旨略以：原處分認異議人即受處分人徐玉潮於民
    國98年11月23日上午7 時38分許，將車號LC-9156 號自用一
    般小客車（下稱系爭車輛）停放在新北市樹林區中正陸橋旁
    ，因在道路收費停車處所停車不依規定繳費，經新北市政府
    交通局分別於98年12月21日、99年1 月11日各經通知補繳一
    次後，仍不補繳，該交通局乃逕行舉發，原處分機關乃依道
    路交通管理處罰條例第56條第2 項規定，裁處罰鍰新臺幣（
    下同）300 元之處分。惟異議人前於96年1 月9 日辦理報廢
    ，車牌亦已繳回，異議人於上開時間不可能駕駛系爭車輛在
    上開地點停車，遑論有原處分所稱之違規行為，為此，爰依
    法聲明異議，請求撤銷原處分等語。
二、按「汽車駕駛人」在道路收費停車處所停車，未依規定繳費
    ，主管機關應書面通知駕駛人於7 日內補繳，並收取必要之
    工本費用，逾期再不繳納，處300 元罰鍰，道路交通管理處
    罰條例第56條第2 項訂有明文。是該規定處罰主體限於「駕
    駛人」至明。
三、按於94年2 月5 日公布，並自95年2 月5 日開始施行之行政
    罰法第7 條第1 項規定：「違反行政法上義務之行為非出於
    故意或過失者，不予處罰」。至於司法院大法官會議前以釋
    字第275 、495 、521 號解釋意旨或理由書雖以：「人民違
    反法律上義務而應受行政罰之行為，法律上無特別規定時，
    雖不以出於故意為必要，仍須以過失為其責任條件。但應受
    行政罰之行為，僅需違反禁止規定或作為義務，而不以發生
    損害或危險為要件者，推定為有過失，於行為人不能舉證證
    明自己無過失時，即應受處罰」，採推定過失責任原則。惟
    考量現行新制定行政罰法上開條文立法理由係因現代國家基
    於「有責任始有處罰」原則，對於違反行政法上義務之處罰
    ，應以行為人主觀上有可非難性及可歸責性為前提，如行為
    人主觀上並非出於故意或過失情形，應無可非難性及可歸責
    性，故明定不予處罰。又上開解釋文亦以「法律上無特別規
    定」始有適用餘地，行政罰法制定後，行政制裁法制亦趨完
    備，自無再適用解釋文餘地；復法院受理有關交通事件，準
    用刑事訴訟法規定，道路交通管理處罰條例第89條前段定有
    明文，而刑事訴訟即由代表國家追訴之檢察機關負有舉證責
    任，故行政機關對於行為人違反行政法上義務欲加以處罰時
    ，應由行政機關負證明行為人有故意或過失之舉證責任，方
    符立法意旨。
三、經查：
  (一)按汽車報廢，應填具異動登記書，向公路監理機關辦理報廢
    登記，並同時將牌照繳還。廢棄車輛經由警察、環保機關(
    構) 處理者，行政院環境保護署認可之環保機構應通知公路
    監理機關逕予以報廢登記；其通知作業規定，由交通部會商
    行政院環境保護署、內政部另定之，道路交通安全規則第30
    條訂有明文。查異議人前於96年1 月9 日已填具系爭車輛之
    異動登記書，向交通部公路總局新竹區監理所桃園監理站（
    下稱桃園監理站）辦理報廢登記，並同時將牌照繳還。而異
    議人亦於同年1 月10日將系爭車輛亦交付「新通企業行」之
    向貴德處理，桃園監理站亦逕予以報廢登記各節，業據異議
    人陳明在卷，核與證人向貴德於本院調查時之證述相符（見
    本院卷第43頁反面），並有車號查詢汽車車籍、回收系爭車
    輛收據影本、新通企業社名片影本、汽車車輛異動登記書影
    本各1 份在卷可稽（見本院卷第5 、8 頁），足見異議人已
    依法完成系爭車輛之報廢手續無訛。
  (二)酌以系爭車輛既自96年1 月10日起即已置於「新通企業行」
    實力支配之下，則異議人是否猶能於前揭時、地駕駛系爭車
    輛停放前揭地點，即有合理可疑。況系爭車輛之回收程序既
    已完成，倘車主將車輛報廢後，尚須時時刻刻監督回收業者
    是否確實將已報廢之車輛予以拆解，而未另行駕駛，無異強
    人所難，即無期待可能性，自難認異議人有何故意或過失之
    情。
  (三)又觀之附卷所示舉發違反道路交通管理事件通知單（見本院
    卷第13頁），係以「逕行舉發」之方式，開單告發前揭違規
    事實，再循車籍資料寄發違規通知單予車主（即異議人），
    並非交通局人員，當場攔查駕駛人而舉發之違規行為，亦據
    證人即新北市交通局代理股長侯清山結證在卷（見本院卷第
    40頁反面），故亦無法認定當天駕駛該車之人為異議人本人
    。
  (四)綜上所述，本件異議人已依法辦理系爭車輛報廢，難認對系
    爭車輛仍有管理支配實力，且亦無任何證據足以證明當天係
    異議人於上揭時地有駕駛該車而未依規定繳費之情事，是異
    議人提出本件聲明異議，自屬有理，原處分機關前揭處分，
    自應予以撤銷，並為不罰之諭知。
四、依道路交通事件處理辦法第19條前段，裁定如主文。
中    華    民    國   100    年    3     月    31    日
                              交通法庭法  官  謝枚霏
以上正本證明與原本無異。
如不服本裁定，應於裁定送達後5 日內向本院提出抗告狀。
                                      書記官  林舒涵
中    華    民    國   100    年    3     月    31    日